臺灣板橋地方法院交通事件裁定　　　　99年度交聲字第3295號
原處分機關　臺北市交通事件裁決所
異　議　人
即受處分人　周煥榮
上列異議人即受處分人因違反道路交通管理處罰條例案件，對於
臺北市交通事件裁決所於民國99年9 月28日所為之處分（北市裁
罰字第裁22-A1A142547號），聲明異議，本院裁定如下：
    主  文
異議駁回。
    理  由
一、原處分意旨略以：異議人即受處分人周煥榮（下稱異議人）
    駕駛車牌號碼7F－6472號自用小客車，於民國99年7 月2 日
    16時許，沿臺北市○○路○ 段217 巷北往南方向直行，於行
    經東西向之臺北市○○路○ 段203 巷6 弄時，因有「車道數
    相同，左方車不讓右方車先行」之交通違規，致與適沿臺北
    市○○路○ 段203 巷6 弄西往東方向直行、由黃匹所騎乘之
    車號DLA-469 號普通輕型機車發生碰撞而肇事，並致黃匹受
    傷，而有「違反道路交通安全規則，因而肇事致人受傷」之
    情形，經臺北市政府警察局交通大隊文山二分隊警員到場處
    理，並由臺北市政府警察局交通大隊事故處理組警員於99年
    8 月6 日製單舉發。嗣異議人於舉發通知單上所載應到案日
    期前向臺北市交通事件裁決所（下稱原處分機關）提出申訴
    ，經原處分機關函請原舉發單位調查結果，仍認異議人有前
    揭違規事實，原處分機關遂於99年9 月28日以北市裁罰字第
    裁22-A1A142547號裁決書，依道路交通管理處罰條例第45條
    第9 款、第63條第1 項第1 款，裁處異議人罰鍰新臺幣（下
    同）600 元及記違規點數1 點，並依同條例第61條第3 項之
    規定，記違規點數3 點等語。
二、異議意旨略以：伊所行駛之道路為「巷」，對方所行駛之道
    路為「弄」，伊應有路權，因認原舉發機關認定伊有「車道
    數相同，左方車不讓右方車先行」之違規與事實不符，因此
    事故之發生，主要責任在對方係無照駕駛，且經伊陪同對方
    送醫完成檢查後，顯示頭暈係因其係血壓升高所致，嗣後已
    恢復正常血壓，且其撞車跌倒致手腕腫脹也消除，故就「違
    反道路交通安全規則肇事致人受傷」一節，應非事實。查道
    路交通管理處罰條例第61條第3 項為「撞傷正執行交通勤務
    中之警察」，然伊並未撞傷正執行交通勤務中之警察。又違
    反道路交通管理事件統一裁罰基準表第61條第3 項「汽車駕
    駛人。駕駛汽車違反道路交通規則第33條之管制規則，因而
    肇事致人受傷」，該條係指高速路及特殊環境，本事故地點
    為巷道，應不適用該規定記點，故對於原處分不服，爰聲明
    異議，請求撤銷原處分云云。
三、按汽車行駛至交岔路口，其行進、轉彎，行至無號誌或號誌
    故障而無交通指揮人員指揮之交岔路口，支線道車應暫停讓
    幹線道車先行。未設標誌、標線或號誌劃分幹、支線道者，
    少線道車應暫停讓多線道先行；車道數相同時，轉彎車應暫
    停讓直行車先行；同為直行車或轉彎車者，左方車應暫停讓
    右方車先行，道路交通安全規則第102 條第1 項第2 款定有
    明文。又汽車駕駛人，爭道行駛而有車道數相同時，左方車
    不讓右方車先行之情形者，處600 元以上1,800 元以下罰鍰
    ，並記違規點數1 點；汽車駕駛人，駕駛汽車違反道路交通
    安全規則，因而肇事致人受傷者，記違規點數3 點，道路交
    通管理處罰條例第45條第9 款後段、第63條第1 項第1 款、
    第61條第3 項亦分別定有明文。
四、經查：
  (一)本件異議人駕駛車牌號碼7F－6472號自用小客車，於99年7
    月22日16時許，沿臺北市○○路○ 段217 巷北往南方向直行
    ，於行經東西向之臺北市○○路○ 段203 巷6 弄時，因有「
    車道數相同，左方車不讓右方車先行」之交通違規，致與適
    沿臺北市○○路○ 段203 巷6 弄西往東方向直行、由黃匹所
    騎乘之車號DLA-469 號普通輕型機車發生碰撞而肇事，並致
    黃匹受傷，嗣經臺北市政府警察局交通大隊事故處理組警員
    於99年8 月6 日製單舉發，原處分機關並於99年9 月28日依
    道路交通管理處罰條例第45條第9 款、第63條第1 項第1 款
    ，裁處異議人罰鍰600 元及記違規點數1 點，並依同條例第
    61條第3 項之規定，記違規點數3 點等情，有臺北市政府警
    察局北市警交大字第A1A142547 號舉發違反道路交通管理事
    件通知單、臺北市交通事件裁決所北市裁罰字第裁22-A1A14
    257 號裁決書各1 紙、臺北市政府警察局99年11月9 日北市
    警交大事字第09932647100 號函附道路交通事故調查報告表
    、道路交通事故初步分析研判表、道路交通事故現場圖、道
    路交通事故補充資料表各1 份及事故現場照片9 幀附卷可稽
    ，此部分事實應堪認定。
  (二)按關於道路行車優先權之判斷，於道路交通狀況合於道路交
    通標誌標線號誌設置規則第226 條規定者，得設置行車管制
    號誌；另同規則第229 條規定：交岔路口未達設置行車管制
    號誌之標準，得於幹道設置閃光黃燈，支道設置閃光紅燈；
    另未設有號誌管制之處，可視需要於支道路口依59條規定設
    置「讓」標誌，或依第172 條規定設置「讓」標線，以告示
    支道駕駛人必須慢行或停車，觀察幹道行車狀況，以定行止
    ；在未設置號誌、標誌、標線區○○○道之交岔路口，其行
    車優先權之認定應依道路交通安全規則第102 條第1 項第2
    款「車輛行至無號誌或號誌故障而無交通警察指揮之交岔路
    口，支線道車應暫停讓幹線道車先行。未劃分幹、支線或同
    為幹線道或支線道者，轉彎車應暫停讓直行車先行；如同為
    直行車或轉彎車者，左方車應暫停讓右方車先行」之規定辦
    理，此有交通部路政司90年11月27日（90）交路字第062830
    號函1 紙在卷可按。準此，道路行車優先權之判定，自非以
    「巷」、「弄」或憑異議人主觀認為路面之寬窄為斷，是異
    議人辯稱伊所行駛之道路為「巷」，對方所行駛之道路為「
    弄」，伊應有路權云云，要屬無據。
  (三)查本件交通事故發生地點即臺北市○○路○ 段217 巷與興隆
    路2 段203 巷6 弄之交岔路口，依卷附道路交通事故現場圖
    、事故現場照片9 幀及異議人所呈現場照片3 幀以觀，該處
    並未設置「閃光紅燈」、「閃光黃燈」之交通號誌，亦無「
    停」、「讓」之標誌標線，要屬「未設置號誌、標誌、標線
    區○○○道」之交岔路口無疑。而異議人與黃匹各自駕車所
    行駛之車道數均屬相同，又均屬直行車，則異議人與黃匹各
    自駕車行駛至此一交岔路口時，異議人駕車所行駛者乃屬左
    方車直行，黃匹駕車所行駛者乃屬右方車直行，依前揭路權
    判定及道路交通安全規則第102 條第1 項第2 款、道路交通
    管理處罰條例第45條第9 款之規定，異議人應暫停讓黃匹所
    駕之直行右方車先行。今異議人駕駛自用小客車行經上開交
    岔路口因未暫停讓右方車先行，以致與黃匹所駕駛之普通輕
    型機車發生碰撞而肇事，是原處分機關認異議人違反道路交
    通安全規則第102 條第1 項第2 款之規定，而有道路交通管
    理處罰條例第45條第9 款規定之「汽車駕駛人，爭道行駛，
    車道數相同時，左方車不讓右方車先行」之違規行為，核無
    違誤。又異議人違反道路交通安全規則第102 條第1 項第2
    款之規定，因而肇事致黃匹受有左手挫傷之傷害，此有道路
    交通事故調查報告表及道路交通事故補充資料表及本院辦理
    交通案件電話紀錄查詢表各1 紙附卷可參，原處分機關認此
    部分該當道路交通管理處罰條例第61條第3 項之處罰要件，
    併為裁處異議人記違規點數3 點，亦無不合。異議人辯稱肇
    事責任在對方係無照駕駛、嗣送醫後手腕腫脹已消除，然此
    均與異議人有違反路權規定之行為並因而肇事致人受傷之判
    斷無涉。末查「撞傷正執行交通勤務中之警察」係道路交通
    管理處罰條例「第61條第1 項第3 款」之規定，而非「第61
    條第3 項」；又「第61條第3 項」規定之「第33條之管制規
    則」，係指「道路交通管理處罰條例第33條」，然原處分機
    關裁處之依據，係異議人有違反同條之「道路交通安全規則
    」第102 條第1 項第2 款關於「車道數相同時，左方車不讓
    右方車先行」之情形，兩者本屬不同構成要件，是異議人辯
    稱伊並未撞傷正執行交通勤務中之警察、本事故地點為巷道
    ，應不適用該規定記點云云，顯屬異議人對法規之誤解，附
    此敘明。
五、綜上所述，本件異議人駕駛車牌號碼7F－6472號自用小客車
    ，確於上開時、地，有「車道數相同，左方車不讓右方車先
    行」之情形，因而有「違反道路交通安全規則，因而肇事致
    人受傷」之交通違規行為。原處分機關依道路交通管理處罰
    條例第45條第9 款、第63條第1 項第1 款之規定，裁處異議
    人罰鍰600 元並記違規點數1 點，並依同條例第61條第3 項
    之規定，記違規點數3 點，認事用法，均無不合。本件異議
    人之聲明異議為無理由，應予駁回。
據上論斷，應依道路交通管理處罰條例第87條第2 項，道路交通
事件處理辦法第18條，裁定如主文。
中    華    民    國   100    年    6     月    30    日
                    交通法庭  法  官  陳海寧
以上正本證明與原本無異。
如不服本裁定應於送達後5 日內向本院提出抗告狀。
                              書記官  馮得弟
中    華    民    國   100    年    7     月    5     日